臺灣高等法院刑事判決
110年度上易字第991號
上  訴  人  
即  被  告  官清南


上列上訴人即被告因竊盜案件，不服臺灣宜蘭地方法院109年度
易字第505號，中華民國110年3月5日第一審判決（起訴案號：臺
灣宜蘭地方檢察署109年度偵字第4102號、第4514號），提起上
訴，本院判決如下：
    主  文
上訴駁回。
    事  實
一、官清南於民國109年5月15日上午5時30分許，騎乘車牌號碼0
    00-000號重機車，途經宜蘭縣○○鎮○○路000巷0號楊錫明住處
    時，發現該處大門未上鎖，竟意圖為自己不法之所有，基於
    竊盜之犯意，進入上址楊錫明住宅內，竊取楊錫明所有置於
    臥室抽屜內之新臺幣（下同）共1萬6千元，得手後，旋騎乘
    車牌號碼000-000號重機車離去。嗣因楊錫明於同日上午6時
    許，發現其財物遭竊後報警處理，經警調閱監視器追查結果
    ，始查知上情。
二、官清南於109年5月31日中午12時5分許，騎乘車牌號碼000-0
    00號重機車，途經宜蘭縣○○鄉○○路000巷0弄0號黃宗貴住處
    前，見該處大門未關，竟意圖為自己不法之所有，進入上址
    黃宗貴住宅，竊取黃宗貴配偶許素絨所有之皮包1只（內含
    許素絨身份證及9千元），得手後，即騎乘機車離去。嗣因
    黃宗貴於同日下午1時許，發現其妻之皮包不見後，經調閱
    其住處監視器查看並報警處理，始查悉上情。
三、案經楊錫明訴由宜蘭縣政府警察局羅東分局報告臺灣宜蘭地
    方檢察署檢察官偵查起訴
    理  由
壹、程序部分
一、按被告以外之人，於審判外之陳述，雖不符合刑事訴訟法第
    159條之1至第159條之4之規定，但經當事人於審判程序同意
    作為證據，法院審酌該言詞陳述或書面陳述作成時之情況，
    認為適當者，亦得為證據；當事人、代理人或辯護人於法院
    調查證據時，知有第159條第1項不得為證據之情形，而未於
    言詞辯論終結前聲明異議者，視為有前項之同意；刑事訴訟
    法第159條之5第1項、第2項分別定有明文。經查，對於本判
    決下列所引用供述證據之證據能力，被告官清南經合法傳喚
    並未到庭，然其於原審表示沒有意見（原審卷第43頁、第12
    0至122頁），於上訴狀中亦未爭執證據能力，檢察官則迄至
    言詞辯論終結前均未聲明異議，本院審酌上開證據資料製作
    時之情況，無不當取供及證明力明顯過低之瑕疵，認以之作
    為證據應屬適當，揆諸前開規定，認均有證據能力。
二、本判決所引用之非供述證據部分，與本案均有關聯性，復無
    證據證明係實施刑事訴訟程序之公務員以不法方式所取得，
    亦無刑事訴訟法第159條之4顯有不可信之情況與不得作為證
    據之情形，且經本院於審理期日依法進行證據之調查、辯論
    ，依刑事訴訟法第158條之4之反面解釋，應有證據能力。
貳、實體部分
一、犯罪事實欄一部分
　㈠被告官清南固坦承車牌號碼000-000號重機車為其所有，且於
    109年5月15日，路過宜蘭縣○○鎮○○路000巷0號告訴人楊錫明
    住處外面，惟矢口否認有何侵入住宅竊盜之犯行，於原審中
    辯稱：伊沒有進入楊錫明的房子裡，只有在門口向裡面探望
    ，沒有竊取物品云云。
  ㈡經查：
  1.被告於109年5月15日上午5時30分許，騎乘機車行經楊錫明
    住處，為被告於原審準備程序中坦認在卷，復有監視器錄影
    翻拍畫面2張在卷可佐（警羅偵字第1090013148號卷〈下稱警
    卷一〉第10頁），又告訴人楊錫明置於臥室抽屜內之現金1萬
    5千元及桌上一小袋50元硬幣約值1千元，合計1萬6千元，於
    當日遭人竊盜之事實，亦據告訴人於警詢中證述明確（警卷
    一第3頁），此部分事實，首堪認定。
　2.證人林錫欽於警詢中證稱：伊跟楊錫明是很久的鄰居，當天
    上午5時30分許，伊去鄰居（楊錫明）家巡視，順便去看他
    有沒有吃飯，伊到他家的時候，有撞見1名男子，身穿粉紅
    色襯衫，出現在楊錫明大哥楊錫仁的房間，在衣櫃旁翻東西
    ，一開始房間很昏暗，伊還以為是楊錫仁，結果對方發現伊
    ，就從房間走出來，還很大聲說欠人錢不用還嗎，伊完全沒
    看過該人等語，並指認被告即為進入屋內之人（警卷一第4
    至5頁），核與其於原審審理中證稱：當天被告從楊錫明住
    處後門走出來，並說欠人錢不用還嗎；伊進去楊錫明家，看
    到有一個人在搜東西，伊以為是楊錫明的大哥，後來伊走出
    來，那個人也走出來；進入屋內搜東西之人就是在庭的被告
    等語（原審卷第111至112頁），互核一致，衡以證人林錫欽
    與被告互不熟識，顯無恩怨仇隙，當無設詞誣陷被告之必要
    。佐以案發當日上午5時36分許，被告騎乘車牌號碼000-000
    號重機車停放楊錫明住處附近，於上午5時40分許證人林錫
    欽進入告訴人楊錫明房屋及離去，於上午5時41分許，被告
    於證人林錫欽離去後有走至路口查看後再進入屋內，於上午
    5時52分許，被告騎乘機車離去等節，有現場監視器擷取畫
    面8張在卷可稽（警卷一第10至13頁），此與證人林錫欽證
    述當日有見到被告進入告訴人屋內等語相符，已足認證人林
    錫欽證述為真實可採。
　3.告訴人楊錫明於警詢中證稱：伊於109年5月15日上午5時15
    分離開住處去外面吃早餐，大概在6時返家，發現抽屜裡的
    財物以及桌上一小袋50元硬幣遭人竊取等語（警卷一第3頁
    ），告訴人楊錫明離開住處外出用餐，前後時間僅短短不到
    1小時即返家，雖期間亦有證人林錫欽進入楊錫明屋內，然
    二人本為認識之鄰居關係，鄰居之間有事相尋而互訪事屬平
    常，且依監視器錄影截圖照片所示，證人林錫欽自進入告訴
    人楊錫明住處屋內至離去，前後停留不到1分鐘，斯時並已
    有被告在屋內，實難認被告財物失竊與證人林錫欽有關；反
    觀被告與告訴人楊錫明素未謀面，竟擅自進入他人屋內逗留
    10餘分鐘，更於證人林錫欽離去後，外出查看動靜後復行返
    回屋內，顯與一般常理與經驗法則有違，足徵被告確係於告
    訴人楊錫明離開住處期間，進入其屋內下手行竊之人。被告
    空言辯稱其並未進入告訴人林錫欽住處竊取物品云云，實屬
    事後卸責之詞，洵不足採。　
二、犯罪事實欄二部分
　㈠被告官清南固坦承於109年5月31日中午12時5分許，進入宜蘭
    縣○○鄉○○路000巷0弄0號黃宗貴住處之事實，惟矢口否認有
    何侵入住宅竊盜之犯行，辯稱：伊要租房子，看見黃宗貴住
    處門開著，進去時有問一下有沒有人在家，但無人回應，後
    來聽見屋裡傳來女子聲音說「不要走」，伊覺得怪怪的，就
    離開了，當時伊有走進去客廳一點點，沒有翻動屋內物品，
    大概在客廳門口的位置大約5秒而已就走了云云。
  ㈡經查　　
  1.被告於上揭時地，進入被害人黃宗貴住處，為被告於警詢及
    原審中坦認在卷，並有監視器錄影截圖畫面10張在卷可佐（
    警羅偵字第1090014440號卷〈下稱警卷二〉警卷二第16至20頁
    ），並經檢察官於109年8月19日勘驗監視器錄影光碟屬實，
    製有勘驗筆錄1份附卷可稽（109年度偵字第4514號卷第23至
    29頁），此部分事實，堪以認定。
  2.被害人黃宗貴於警詢中證稱：伊於中午13時許，發現許素絨
    掛在一樓客廳置物掛鉤上的皮包不見，因為伊家中有裝監視
    器，調閱後，發現有一名陌生男子騎乘機車在伊家門口停下
    來走進伊家，之後他離開的時候，似乎有將物品藏在T恤裡
    ，並騎乘機車離開；當天伊與太太許素絨都在家中2樓，有
    聽到樓下開門聲；伊家大門沒有上鎖；許素絨皮包內有9千
    元及身分證等語（警卷二第5至6頁），核與其於原審審理中
    證稱：伊太太有聽到聲響，原本以為是衣服加工老闆來家裡
    收貨，後來發現衣服沒有收走覺得奇怪，才發現皮包遭竊，
    因為伊家有裝監視器，調取畫面才知道是被告所為等語相符
    （原審卷第109至110頁），加以被告進入被害人黃宗貴住處
    時，雙手並未拿取任何物品，所著上衣胸腹部處平坦，於離
    去時，其上衣胸腹部處則有明顯鼓起，被告並有以手捧住鼓
    起處，似要避免其上衣內造成鼓起之物品掉出，此有109年8
    月19日檢察官勘驗筆錄暨截圖畫面6張附卷可憑（109年度偵
    字第4514號卷第23至29頁），足認被告於當日進入被害人黃
    宗貴住處後，確有竊取被害人許素絨置於1樓客廳置物掛鉤
    上之皮包1只，並藏放於衣服內離去。
　3.被告雖以前詞置辯，然被害人黃宗貴於原審審理中證稱：伊
    等在樓上聽到門被打開的聲音，沒有說出任何話語等語（原
    審卷第110頁），則被告辯稱進入屋內有聽到女子聲音說「
    不要走」等語，已與事實不符，且被告與被害人黃宗貴素不
    相識，該處亦無關於出租房屋之告示，然卻逕自進入被害人
    黃宗貴家中，已悖於常情，且被告倘欲詢問租屋事宜，大可
    站立於屋外大聲詢問屋內之人，亦無擅自進入他人家中之必
    要，被告所辯實與常情不符，無從採認。
三、綜上，被告分別於事實欄一、二所示時地，進入告訴人楊錫
    明及被害人黃宗貴住宅，竊取財物之事實，應堪認定。本案
    事證明確，被告犯行均堪認定，應予依法論科。
四、論罪
  ㈠核被告所為，均係犯刑法第321條第1項第1款之侵入住宅竊盜
    罪。被告所犯上開2罪，犯意各別，行為互殊，應予分論併
    罰。
  ㈡被告前因竊盜案件，經臺灣宜蘭地方法院以108年度易字第97
    號判決判處有期徒刑3月，經本院以108年度上易字第1338號
    駁回上訴而確定，於108年11月15日易科罰金執行完畢，此
    有本院被告前案紀錄表1份在卷可稽，被告於有期徒刑執行
    完畢後，5年內再故意犯本案有期徒刑以上之罪，均為累犯
    ，審酌被告前案與本案所犯均為竊盜罪，罪質相同，其於徒
    刑執行完畢後，半年內即再犯相同之竊盜罪，顯未能從前案
    執行中獲得警惕，刑罰反應能力較薄弱，並有反覆觸犯同類
    型犯罪之特別惡性，參照司法院釋字第775號解釋意旨，認
    應依刑法第47條第1項規定分別加重其刑。
參、駁回上訴之理由
一、原審經詳細調查及審理後，為相同之認定，並審酌被告以竊
    盜之非法方式侵害他人之財產法益，除造成告訴人楊錫明、
    被害人許素絨財產損失及生活困擾外，對社會治安亦產生負
    面影響，且被告犯後始終否認犯行狡卸其責，迄未與告訴人
    楊錫明及被害人許素絨達成和解並賠償其等損害，犯罪所生
    損害未經彌補，考量被告竊得財物各為1萬6千、9千元、被
    告自陳曾從事鐵工、業務員等工作、家庭經濟狀況小康、高
    職畢業之智識程度等一切情狀，分別量處有期徒刑7月、7月
    ，並定其應執行有期徒刑1年。且就沒收部分說明：㈠被告如
    犯罪事實欄一、二所示犯行，竊得告訴人楊錫明所有之1萬6
    千元及被害人許素絨所有之9千元，為其犯罪所得之物，且
    均未返還告訴人楊錫明及被害人許素絨，均應依刑法第38條
    之1第1項前段、第3項規定宣告沒收，並於全部或一部不能
    沒收或不宜執行沒收時，追徵其價額。㈡至被害人楊素絨遭
    竊之身份證及皮包1只，業經第三人拾獲後歸還，此經被害
    人黃宗貴於原審審理中證述明確（原審卷第110頁），爰不
    予沒收。經核原審上開認事用法，均無違誤，量刑亦稱允洽
    ，應予維持。
二、被告上訴意旨略以：1.伊有經過告訴人楊錫明住處，覺得房
    屋很奇怪，沒有門，所以在門外向內探望，看到一個人在那
    邊走來走的，伊想說不要多管閒事就走了，後來開庭時才知
    道那個人是證人林錫欽，試問哪有那麼熱心的鄰居，早上5
    時30分去隔壁關心人家。2.伊因為找房子租，路經被害人黃
    宗貴住處，就站在門口向內問有沒有人在家，但沒有人回應
    ，又聽到一個女人說「你不要走」，伊怕惹事，就離開了，
    沒有進入屋內竊取物品等語。惟查，被告確有於上開時間，
    分別侵入告訴人楊錫明、被害人黃宗貴住宅，竊取物品，被
    告所辯均非可採，業經本院說明理由認定如前。被告猶執相
    同辯詞提起上訴，否認犯行，指摘原判決不當，均無理由，
    應予駁回。
肆、被告經本院合法傳喚，無正當之理由不到庭，爰不待其陳述，逕以一造辯論而為判決。　　　　　　　　　　
據上論斷，應依刑事訴訟法第368條、第371條，判決如主文。　
本案經檢察官劉憲英提起公訴，檢察官許仲瑩到庭執行職務。
中　　華　　民　　國　　110 　年　　9 　　月　　30　　日
                  刑事第九庭    審判長法　官  潘翠雪
                                      法　官  陳信旗
                                      法　官  俞秀美
以上正本證明與原本無異。
不得上訴。
                                      書記官  謝崴瀚
中　　華　　民　　國　　110 　年　　9 　　月　　30　　日